臺北高等行政法院判決　　　　　　　　　　　　　　九十二年度訴字第一八二二號
　　　　　　　　　　　　　　　.
　　原　　　告　甲○○
　　被　　　告　財政部臺北市國稅局
　　代　表　人　張盛和（局長）
　　訴訟代理人　乙○○
右當事人間因綜合所得稅事件，原告不服財政部中華民國九十二年二月二十六日台財
訴字第○九一○○六五六○二號訴願決定（案號：第00000000號），提起行
政訴訟。本院判決如左：
　　主  文
原告之訴駁回。
訴訟費用由原告負擔。
　　事  實
一事實概要：原告為花老師英語短期補習班之合夥人之一（合夥比例二○%），民國
  （下同）八十四年度其自行申報該補習班其他所得為新台幣（下同）零元，被告原
  核定依查得資料核定原告應分配花老師英語補習班其他所得為三、七一○、五九七
  元，即增列其他所得三、六三二、○○九元（計算式：應分配其他所得3,710,597
  ─前次核定分配部分78,588＝3,632,009）；又原告亦為花治群英語短期補習班之
  合夥人之一（合夥比例四十五%），八十四年度其自行申報該補習班其他所得一、
  二一七、七四一元，被告原核定依查得資料核定原告應分配花治群英語補習班其他
  所得為六、二○一、二四三元，即增列其他所得四、九八三、五○三元（計算式：
  應分配其他所得6,201,243 －前次核定部分1,217,503＝4,983,503），併課原告八
  十四年度綜合所得稅，並因其漏報花老師英語短期補習班其他所得三、六三二、○
  ○九元，及漏報花治群英語短期補習班其他所得六、二○一、二四三元，乃按漏稅
  額三、四四六、二○五元處以○‧五倍罰鍰一、七二三、一○○元（計至百元止）
  。原告不服，申請復查，經被告以九十一年八月一日財北國稅法字第○九一○二二
  二四一四號復查決定，駁回其申請，提起訴願，亦遭決定駁回；原告仍未甘服，遂
  向本院提起行政訴訟。
二兩造聲明：
　(一)原告經通知未於言詞辯論期日到庭，依起訴狀意旨聲明：訴願決定及原處分均撤
　　銷。
　(二)被告聲明：駁回原告之訴。
三兩造之爭點：
  原告主張被告依據查獲報表調增其所得收入，卻未按比例追認成本費用，又報表所
  列收入，部分屬借貸收入、代收書費，且學生亦有退費情形，均應予減除，是否可
  採？
　(一)原告主張：
    1.被告以花老師英語短期補習班及花治群英語短期補習班所查獲之報表所列現金
      收入即認定該二補習班有漏報業務收入，已屬牽強，因所謂查獲之報表內所列
      之收入，有些並非學費收入，而是借貸收入或是代收之書費收入，更何況學生
      繳費後亦有可能退學而退回學費之情形，故被告對於收入之認定顯欠合理。至
      於被告一再要求原告提示該二補習班相關帳簿、憑証等資料供核，亦欠厚道，
      畢竟該二補習所有相關退費資料或學員名冊等均由被告查扣，不肯退還給原告
      ，亦不願依查扣之所有帳証資料加以整理，扣減相關不屬收入部分，僅就原告
      最不利之部分予以採認核課，毫無公平可言。
    2.再者，被告以該二補習班所謂漏報之業務收入全部列為原告漏報之其他所得，
      完全不考慮相對之成本費用亦屬不當，依照會計原理，有收入必有成本，天下
      絕無不勞而獲之理，查被告所查獲之報表中有被告認為漏報之業務收入，同樣
      亦有該二補習班漏報之有關成本費用，為何收入認列了，成本費用卻不認？由
      於八十四年距今已久，該二補習班原經管財務會計人員均已離職，要逐一釐清
      取得費用憑証，想非易事，故原告主張依照財政部部頒八十四年度私人辦理補
      習班之成本及費用標準予以追認成本及必要費用，應屬合理，更何況花老師英
      語短期補習班及花治群英語短期補習班八十四年度業經被告核定所得額在案，
      依財政部頒標準就增加之業務收入追認成本與費用，應無不可。尤其，被告在
      處理原告所經營之其他類似英語補習班，如甲○○英語短期補習班之八十三年
      度漏報業務收入，不也同意依部頒八十三年度私人辦理補習班之成本及費用標
      準予以追認成本及必要費用後之餘額，再認列為原告之漏報所得額。
    3.租稅課徵應能讓納稅義務人心悅誠服，若稽徵時，採取嚴峻而不考慮納稅義務
      人事實困難，強予課徵，將會徒增納稅義務人對政府之不滿和無信心，被告以
      按租稅法定原則，無法追認成本及費用，然查遍現行法令及所謂租稅原則，亦
      沒有規定或主張漏報收入部分，不可以追認成本及必要費用，而被告不是對一
      些案子可以追認成本費用，為何對本件又稱不行，其標準何在？
    4.依照所得稅法及營利事業所得稅查核準則（下稱查核準則）等規定，營利事業
      若有漏報銷貨或業務收入被發現，其相對成本應予追認，即使無法就漏報收入
      部分提示帳證資料時，亦可依照財政部頒同業成本率認列成本，因此該二補習
      班所謂漏報收入部分，亦應比照辦理，方屬合情合理。
　(二)被告主張：
    1.本稅部分：
      (1)本件被告依據查獲之報表等違章憑證，查得花老師英語短期補習班漏報八十
        四年一月至同年十二月之業務收入計一九、○九六、九一八元，而核定該補
        習班八十四年度所得為一八、五五二、九八六元，依原告合夥比例核算其他
        所得三、七一○、五九七元併課其當年度綜合所得稅；另查得花治群英語短
        期補習班漏報八十四年一月一日至十二月三十一日之業務收入計一一、○七
        四、四五○元，而核定該補習班八十四年度其他所得為一三、七八○、五四
        ○元，並按原告合夥比例核定其他所得六、二○一、二四三元併課其當年度
        綜合所得稅，據以核定原告當年度綜合所得總額為二七、八三七、二二九元
        ，淨額為二七、三七六、四六三元，除發單補徵稅額三、四四六、二○五元
        以外，並處以罰鍰一、七二三、一○○元。
      (2)原告主張，被告依據所查獲之報表調整花老師英語短期補習班及花治群英語
        短期補習班之收入，已屬牽強，增列調整之收入又未減除必要成本及費用似
        有欠妥適，本部分請准予參照所得稅法及查核準則等規定，依財政部頒訂標
        準准予追認成本及費用，資為爭議。經查被告依據檢舉查獲之帳簿及憑證等
        資料，予以核定花老師英語短期補習班八十四年度之收入為二五、六四五、
        八九三元、花治群英語短期補習班八十四年度之收入為二○、五八七、四○
        四元，被告係依該補習班申報之帳載費用予以核定，且原告既無法再提供確
        屬系爭漏報收入之可勾稽成本及必要費用憑證，故無從核實認列其漏報部分
        之直接成本及費用。又按租稅法定原則，尚無僅就漏報收入部分依財政部頒
        訂八十四年度私人辦理補習班之成本及費用標準予以追認成本及費用之適用
        ，原告之主張，核無足採，被告原核定並無不合。
    2.罰鍰部分：查本件原告因漏報前述八十四年度花老師英語短期補習班及花治群
      英語短期補習班之其他所得計八、六一五、五一二元，核定漏稅額為三、四四
      六、二○五元，被告原處分乃按漏稅額處○‧五倍罰鍰一、七二三、一○○元
      ﹝計算式：3,446,205×0.5=1,723,100計至百元止﹞，徵諸相關規定，亦無不
      合。
　　理  由
一本件原告經合法通知，未於言詞辯論期日到場，核無行政訴訟法第二百十八條規定
  準用民事訴訟法第三百八十六條所列各款情形，爰依同法準用民事訴訟法第三百八
  十五條第一項前段規定，准被告之聲請，由其一造辯論而為判決，合先說明。
二按「個人之綜合所得總額，以其全年左列各類所得合併計算之︰‧‧‧‧‧第九類
  ︰其他所得︰不屬於上列各類之所得，以其收入額減除成本及必要費用後之餘額為
  所得額。」、「執行業務者於規定期限內辦理結算申報，並能提供證明所得額之帳
  簿、文據調查者，其執行業務所得，應依帳載核實認定。其未依規定提供調查者，
  應依所得稅法第八十三條及同法施行細則第十三條規定訂定之收費及費用標準核定
  其所得額。」分別為行為時所得稅法第十四條第一項第九類及執行業務所得查核辦
  法第八條前段所明定。又按「納稅義務人已依本法規定辦理結算申報，但對依本法
  規定應申報課稅之所得額有漏報或短報情事者，處以所漏稅額兩倍以下之罰鍰。」
  為所得稅法第一百十條第一項所明定。
三原告為花老師英語短期補習班之合夥人之一（合夥比例二○%），八十四年度其自
  行申報該補習班其他所得為零元，被告原核定依查得資料核定原告應分配花老師英
  語短期補習班其他所得為三、七一○、五九七元，即增列其他所得三、六三二、○
  ○九元（計算式：應分配其他所得3,710,597－前次核定分配部分78,588＝ 3,632,
  009 ）；又原告亦為花治群英語短期補習班之合夥人之一（合夥比例四十五%），
  八十四年度其自行申報該補習班其他所得一、二一七、七四一元，被告原核定依查
  得資料核定原告應分配花治群英語短期補習班其他所得為六、二○一、二四三元，
  即增列其他所得四、九八三、五○三元（計算式：應分配其他所得6,201,243 －前
  次核定部分1,217,503＝4,983,503），併課原告八十四年度綜合所得稅，並因其漏
  報花老師英語短期補習班其他所得三、六三二、○○九元，及漏報花治群英語短期
  補習班其他所得六、二○一、二四三元，乃按漏稅額三、四四六、二○五元處以○
  ‧五倍罰鍰一、七二三、一○○元（計至百元止）。原告不服，循序申請復查，提
  起訴願，遞遭決定駁回，復起訴主張被告依據查獲報表調增其所得收入，卻未按比
  例追認成本費用，又報表所列收入，部分屬借貸收入、代收書費，且學生亦有退費
  情形，均應予減除，詳如其起訴狀事實欄所載理由等語。
四查原告分別為花老師英語短期補習班及花治群英語短期補習班之合夥人，被告依檢
  舉查獲上開二補習班之報表等違章憑證，查得花老師英語短期補習班漏報八十四年
  度業務收入計一九、○九六、九一八元，核定該補習班八十四年度所得為一八、五
  五二、九八六元，並依原告合夥比例二十％核算其他所得三、七一○、五九七元，
  併課其當年度綜合所得稅；另查得花治群英語短期補習班漏報八十四年度業務收入
  計一一、○七四、四五○元，核定該補習班八十四年度所得為一三、七八○、五四
  ○元，並依原告合夥比例四十五％核算其他所得六、二○一、二四三元，併課其當
  年度綜合所得稅，合計核定原告八十四年度綜合所得總額為二七、八三七、二二九
  元，淨額為二七、三七六、四六三元，除發單補徵稅額三、四四六、二○五元外，
  並按所漏稅額處○‧五倍罰鍰計一、七二三、一○○元（計至百元止），以上參見
  原處分卷執行業務所得更正核定報告書、綜合所得核定通知書、審查結果增減金額
  變更比較表，揆諸首揭規定，自無不合。
五至於原告訴稱：被告依據查獲報表憑據調增所得收入，理應按比例追認成本費用，
  又報表所列收入，部分屬借貸收入、代收書費，且學生亦有退費情形，均應予減除
  云云，查本件被告係依查獲報表資料核實認定，原告就其上開主張，迄未提出積極
  證據證明，亦未提示相關成本、費用之憑證、文據供核，經合法通知，復未於準備
  程序及言詞辯論期日到庭舉證說明，原告所訴，洵不足採。
六綜上說明，本件被告對原告所為補稅及罰鍰處分，核無違誤，訴願決定，予以維持
  ，亦無不合，原告起訴意旨，非有理由，應予駁回。
七據上論結，本件原告之訴為無理由，依行政訴訟法第二百十八條、第九十八條第三
  項前段，民事訴訟法第三百八十五條第一項前段，判決如主文。
中　　　華　　　民　　　國　　九十三　　年　　　五　　　月　　十二　　　日
                　　 臺 北 高 等 行 政 法 院   第 四 庭
                                    審 判 長   法  官  王立杰
                                               法  官  胡方新
                                               法  官  黃本仁
右為正本係照原本作成。
如不服本判決，應於送達後二十日內，向本院提出上訴狀並表明上訴理由，如於本判
決宣示後送達前提起上訴者，應於判決送達後二十日內補提上訴理由書（須按他造人
數附繕本）。
中　　　華　　　民　　　國　　九十三　　年　　　五　　　月　　十七　　　日
            　　　　　　　　　  　             書記官  姚國華
